臺灣高等法院刑事判決　　　　　　　 99年度交上易字第307號
上　訴　人
即　被　告　林香岑
選任辯護人　方興中律師
　　　　　　洪志文律師
上列上訴人因過失致死案件，不服臺灣板橋地方法院99年度交易
字第376號，中華民國99年8月30日第一審判決（聲請簡易判決處
刑案號：臺灣板橋地方法院檢察署98年度調偵字第737號），提
起上訴，本院判決如下：
    主  文
原判決撤銷。
林香岑犯過失致人於死罪，處有期徒刑伍月。如易科罰金，以新
台幣壹仟元折算壹日。緩刑貳年。
    事  實
一、林香岑為考領有汽車駕駛執照之人，於民國97年11月25日下
    午15時50分許，將所駕駛之車牌號碼9E-5529號自小客車違
    規停放於臺北縣三重市○○街79號對面之臺北縣立三重市修
    德國小側門旁家長接送區，本應注意汽車停車開啟車門時，
    應注意行人、其他車輛，並讓其先行，且當時天候晴、日間
    自然光線、路面鋪設柏油、乾燥、無缺陷、視線良好，並無
    不能注意之情事，竟疏未注意後方人車情況即貿然開啟車門
    ，適有李玫姬騎乘腳踏車沿臺北縣三重市○○街西往東方向
    行駛而來，而與林香岑開啟之車門發生擦撞，致李玫姬人車
    倒地，橫躺於路面上，適對向車道有俞晉祜駕駛車牌號碼
    DS-6930號自用小客車沿民生街東往西方向行駛而來，亦疏
    未注意在未劃設慢車道之雙向2車道行駛時，均應在遵行車
    道內行駛之規定，違規跨越行車分向線行駛，因而輾壓倒地
    之李玫姬，造成李玫姬心臟破裂並因此致心因性休克，經送
    臺北縣立醫院三重院區急救後，於同日16時45分不治死亡（
    前晉祜所涉過失致人於死罪嫌，業經和解，經檢察官依職權
    不起訴處分）。林香岑則於肇事後犯罪未被有偵查權限之員
    警發覺之前，留在事故現場，並主動向到場處理車禍之員警
    蔡東敏坦承肇事，始查悉上情，林香岑嗣並接受法院裁判。
二、案經李玫姬之子丁志凱訴由臺北縣政府警察局三重分局報告
    臺灣板橋地方法院檢察署檢察官偵查後聲請簡易判決處刑。
    理  由
一、訊據上訴人即被告林香岑坦承上開違規停車，未注意後方人
    車狀況，貿然開車門，致被害人人車倒地之事實不諱，辯護
    人則辯以：被告不否認開車門導致被害人倒地，但之後被害
    人係被對向俞晉祜跨越行車分向線輾壓過才致死，因果關係
    已中斷，不應負過失致死罪責云云。
二、經查：上開事實，業據被告於本院審理時供認不諱，核與告
    訴人丁志凱於偵查中指訴、目擊證人蕭家茂於警詢陳述、證
    人俞晉祜於警詢、偵查證述情節大致相符，復有道路交通事
    故現場圖、道路交通事故調查報告表(一)(二)、酒精測試報告單
    、臺北縣政府警察局三重分局光明派出所查訪紀錄表各1份
    及道路交通事故現場蒐證照片26幀在卷可憑。且被害人李玫
    姬因遭被告車門碰撞後倒地，旋遭證人俞晉祜所駕駛之車輛
    輾過，並於送醫後不治死亡，其死亡原因乃因上開車禍過程
    ，因自小客車輾擠壓致頭、胸腹部明顯挫傷、下顎骨骨折、
    肝、心臟、肺挫傷、血胸、腹血，最後因心臟破裂致心因性
    休克死亡，死亡方式為「意外」等節，亦據臺灣板橋地方法
    院檢察署檢察官督同法醫師相驗及據法務部法醫研究所法醫
    師解剖鑑定死因明確，有該署相驗筆錄、相驗屍體證明書、
    檢驗報告書各1份暨臺北縣立醫院診斷證明書1紙、法務部法
    醫研究所法醫研究所（97）醫鑑字第0971102867號鑑定報告
    書1份為憑。又按汽車停車開啟車門時，應注意行人、其他
    車輛，並讓其先行，道路交通安全規則第112條第3項定有明
    文，此為一般汽車駕駛人所應注意並確實遵守之事項，且當
    時天候晴、日間自然光線、路面鋪設柏油、乾燥、無缺陷、
    視線良好，有上開道路交通事故調查報告表(一)(二)及現場照片
    為據，並無不能注意之情事，被告竟疏未注意後方有被害人
    之腳踏車行駛而來及禮讓其先行，貿然開啟車門，因而肇事
    ，被告之開啟車門行為有疏失應可認定。再本件經送肇事責
    任鑑定結果，認定：「一、林香岑駕駛自小客車，向外開啟
    車門時，未注意讓車道行進中車輛先行，為肇事主因。其在
    劃有禁止停車線處停車，有違規定。二、俞晉祜駕駛自小客
    車，跨行車分向線行駛致輾及對向車道倒地之腳踏車騎士，
    為肇事次因。三、李玫姬無肇事因素」，亦有臺灣省臺北縣
    區車輛行車事故鑑定委員會北縣鑑字第971849號鑑定意見書
    、臺灣省車輛行車事故覆議鑑定委員98年7月21日覆議字第
    0986202681號函各1 份附卷足稽。惟被告與俞晉祜同具違規
    因素，過失情節難分軒輊，被告不當開啟車門之行為，僅能
    認為係先行行為，尚不能逕認為係肇事主因，上開鑑定報告
    關於此部分之結論，本院尚難憑採。
三、辯護人雖辯稱本件被害人係被對向俞晉祜跨越行車分向線輾
    壓過才致死，因果關係已中斷，不應令被告負過失致死責任
    云云。惟所謂因果關係中斷，係指前一條件尚未造成結果發
    生之前，被後一條件獨立造成結果之發生，從而造成前一條
    件繼續發生效力之中斷。惟本件係被告疏未注意後方有被害
    人之腳踏車行駛而至，貿然開啟車門，致被害人倒地，旋遭
    對向俞晉祜駕駛自小客車，跨越行車分向線行駛至輾及而傷
    重不治死亡，已認定如上，若非被告貿然關啟車門，擦撞被
    害人腳踏車，被害人亦不致人車倒地，橫向倒於路面，則對
    向俞晉祜駕駛自小客車，縱有跨越行車分向線，亦不致輾壓
    被害人，二者因果關係環環相扣，難分軒輊，並非俞晉祜獨
    立原因造成結果之發生，尚難認為因果關係中斷。且市區道
    路交通頻繁，往來不斷，開啟車門不慎，造成被害人人車倒
    地之結果，往往讓後方或對向車子反應不及，而直接輾壓被
    害人，此乃公眾週知之事實，是被告上開行為，與本件結果
    之間，亦具有常態的關聯，並沒有產生重大的因果偏異，自
    客觀歸責理論分析，被告之不當開啟車門行為製造了法所不
    容許的風險，結果亦實現了該不法風險，自具有可歸責性，
    辯護人所辯，尚不可採。本件被告過失致人於死犯行，事證
    明確，犯行堪以認定，應予依法論科。
四、核被告所為，係犯刑法第276條第1項之過失致人於死罪。又
    被告於肇事後留在事故現場，於有偵查犯罪權限之機關或公
    務員僅知悉犯罪事實，尚不知犯罪人為何人前，即主動向據
    報到場處理事故之員警蔡東敏坦承肇事，並願接受裁判，有
    道路交通事故肇事人自首情形紀錄表1紙在卷為憑，此部分
    符合刑法第62條前段自首之規定，爰予減輕其刑。
五、原審據以論罪科刑，固非無見，惟原審判決後，被告已與被
    害人達成和解，原審未及審酌，已有未洽；又被告係開啟車
    門不當致被害人倒地，第三人俞晉祜則係自對向跨越分向線
    而輾壓被害人致死，二者責任難分軒輊，檢察官因俞晉祜已
    和解，而為不起訴處分，原審卻對被告科處八個月之有期徒
    刑，二者處遇懸殊，亦有違比例原則。被告上訴，請求從輕
    量刑部分，核有理由，應由本院將原判決撤銷改判。爰審酌
    被告行車疏未注意來車狀況，肇生本件事故，並致被害人受
    傷不治死亡，造成被害人家屬無法彌補之傷痛，且性質上已
    無法回復，更難以金錢替代，所生損害非小。惟被告於本審
    已與被害人家屬和解，有調解筆錄乙紙在卷可佐，且已付清
    和解金額，業據告訴人陳述在卷，犯後態度良好等一切情狀
    ，量處如主文第二項所示之刑，並諭知易科罰金之折算標準
    。又被告並無前科，有本院被告前案紀錄表1紙可稽，其係
    因疏忽釀成事故，並非故意犯罪，惡性本非重大，且已與被
    害人家屬達成和解，支付賠償金額竣事，經此事件，已知警
    惕，所宣告之刑，本院認以暫不執行為適當，併宣告緩刑二
    年，以啟自新。
據上論斷，應依刑事訴訟法第369條第1項前段、第364條、第299
條第1項前段，刑法第276條第1項、第62條、第41條第1項前段、
第74條第1項第1款，刑法施行法第1條之1，判決如主文。
本案經檢察官林秀濤到庭執行職務。
中    華    民    國  100    年    1    月    26     日
            刑事第十七庭  審判長法  官  王炳梁
                                法  官  黃雅芬
                                法  官  陳世宗
以上正本證明與原本無異。
不得上訴。
                                書記官  李佳穎
中    華    民    國  100    年    1    月    26     日
法條：刑法第276條
（過失致死罪）
因過失致人於死者，處 2 年以下有期徒刑、拘役或 2 千元以下
罰金。
從事業務之人，因業務上之過失犯前項之罪者，處 5 年以下有
期徒刑或拘役，得併科 3 千元以下罰金。